臺灣高等法院臺中分院刑事判決
110年度交上易字第523號
上  訴  人  
即  被  告  賴俊佑



選任辯護人  薛筱諭律師
上列上訴人因過失傷害案件，不服臺灣臺中地方法院109年度交
易字第1834號中華民國110年3月30日第一審判決（聲請簡易判決
處刑案號：臺灣臺中地方檢察署109年度偵字第24975、27359號
），提起上訴，本院判決如下：
    主  文
原判決撤銷。
賴俊佑犯過失傷害罪，處拘役貳拾日，如易科罰金，以新臺幣壹
仟元折算壹日。
    事  實
一、賴俊佑於民國109 年3 月25日下午5 時47分許，騎乘車牌號
  &0000; 碼000-000 號普通重型機車（下稱A 車），沿臺中市○
    ○區○○路0 段由○○路往○○路方向行駛，於行經○○路0 段與○○
    路0 段000 巷交岔路口時，本應注意機車在同一車道行駛時
    ，後車與前車間應保持隨時可以煞停之距離，且機車行駛時
    ，駕駛人應注意車前狀況，並隨時採取必要之安全措施，而
    依當時天候晴、暮光、柏油路面、乾燥、無缺陷、無障礙物
    、視距良好，並無不能注意之情事，竟疏未注意及此，此時
    前方適有林群九騎乘車牌號碼000-0000號普通重型機車（下
    稱B 車）因前方機車煞停而減速，賴俊佑因上開過失煞停不
    及，自後方撞擊B車車尾（B車擋泥板有撞進B車機車輪胎）
    ，旋將A車向左偏，其車身右側前半部（包括前座、龍頭、
    前輪）乃靠在B 車車身左側後車尾，林群九人車雖未倒地，
    仍因之受有左腳踝挫傷之傷害。
二、案經臺中市政府警察局太平分局（下稱太平分局）移送臺灣
    臺中地方檢察署檢察官聲請簡易判決處刑。
    理  由
一、以下所引用具傳聞性質之證據資料，檢察官、上訴人即被告
    賴俊佑（下稱被告）及辯護人於本院均表示同意有證據能力
    （本院卷第85-86頁）。又本案所引用之非供述證據，檢察
    官、被告及辯護人均未表示無證據能力。本院審酌該等證據
    作成及取得之程序均無違法之處，依法均可作為認定犯罪事
    實之證據。
二、認定犯罪事實所憑之證據及理由
　　訊據被告固不否認其有於上開時、地騎乘A 車，因未注意車
    前狀況及保持適當行車間隔，自後方撞擊告訴人林群九騎乘
    之B 車車尾等事實，惟矢口否認有何上開過失傷害犯行，辯
    稱：當時兩車僅輕微碰撞，告訴人人車並未倒地，當場也說
    沒有受傷，告訴人左腳踝挫傷之傷勢與本件事故並無因果關
    係等語。經查：
　㈠被告於109 年3 月25日下午5 時47分許，騎乘A 車沿臺中市○
    ○區○○路0 段由○○路往○○路方向行駛，於行經○○路0 段與○○
    路0 段000 巷交岔路口時，因未注意車前狀況及未與前車保
    持可以煞停之距離，乃自後方撞擊前方告訴人騎乘之B 車車
    尾（B車擋泥板有撞進B車輪胎），被告立即將A車向左偏，
    肇事後A車車身右側前半部（包括前座、龍頭、前輪）乃靠
    在B 車車身左側後車尾等事實，業據被告於警詢、偵詢、原
    審及本院審理時供承或不爭執在卷，核與證人林群九於警詢
    、偵詢及原審此部分證述之情節大致相符，並有道路交通事
    故當事人登記聯單、太平分局新平派出所受理刑事案件報案
    三聯單（他字卷第19、21頁)、A 車車籍資料查詢、警員出
    具之職務報告、道路交通事故現場圖、監視器擷圖畫面、事
    故現場及車損照片、道路交通事故談話紀錄表、道路交通事
    故調查報告表㈠、㈡、臺中市政府警察局交通事故補充資料表
    (偵24975號卷第11、21-23、39、45、47-55、71-75頁)、被
    告提出之其與告訴人109年3月25日19時30分許對話錄音譯文
    （告訴人表示「把我那個板子撞到輪胎裡面進去」，被告回
    稱「那個板子撞進去是你的輪胎，我去壓到你的板子」，原
    審交易卷㈠第98頁）在卷可稽，並經本院當庭勘驗告訴人安
    全帽上行車紀錄器檔案、路口監視器檔案，製有勘驗筆錄及
    翻拍照片在卷可參（本院卷第87-88、97-114頁），此部分
    事實可以認定。
　㈡告訴人於檢察事務官詢問時雖稱：被告是直撞從我左後方機
    車車牌位置撞到B 車，之後再撞到B 車左側車身等語，再於
    原審證稱：當天被告之A 車先撞到我騎乘之B 車車牌，因A 
    車撞到B 車時已偏往左邊，被告因未能立刻煞住，A 車因此
    有續而再擦撞到B 車左側車身等語，意指被告係先撞到其駕
    駛之B 車車牌，再擦撞B 車左側車身。被告就此於偵詢時陳
    稱：（問：有無擦撞到林群九的機車左側？）我有往左偏，
    印象中沒有擦撞到等語（偵24975號卷第94頁反面)，於本院
    亦否認其情。審之告訴人於案發後第一時間點即109年3月25
    日18時40分許製作交通事故談話紀錄表時，對於車輛撞擊部
    位及車損情形，僅提及「車尾」，另卷附道路交通事故調查
    報告表㈡關於B車車輛撞擊部位，亦僅記戴「後車尾」，再本
    案車禍之交通事故補充資料表，亦係記戴B車之損壞部位及
    詳細情形為「車尾擦撞損」（偵24975號卷第57、73、75頁)
    ，均無任何關於B 車左側車身遭撞擊或受損之記載，此部分
    自無從僅依告訴人嗣後改異之詞，認定被告騎乘之A車於撞
    擊B車車尾後，有偏左再次撞擊B車左側車身情形，併予敘明
    。
　㈢告訴人因本案車禍受有左腳踝挫傷傷害之認定
　⒈告訴人於本案車禍發生當日製作交通事故談話紀錄表時，雖
    向警員表示「無受傷」等語（偵24975號卷第59頁)，惟其於
    同日21時13分許，有前往國軍○○總醫院急診，經X光檢查發
    現左踝腫脹，理學檢查顯示左踝有壓痛情形，診斷受有左腳
    踝挫傷之傷害乙情，有國軍○○總醫院附設民眾診療服務處(
    下稱國軍○○總醫院)診斷證明書、該院110 年1 月22日醫中
    民診字第0000000000號函暨檢附之告訴人病歷資料（偵2497
    5 卷第29頁；原審交易卷㈠第173 、188 頁)、110 年6 月11
    日醫中民診字第1100006780號函（本院卷第67頁）在卷可稽
    。被告於本院雖提出軟組織腫脹對比正常X光片圖1張(本院
    卷第181頁)，主張若有軟組織腫脹，於X光片會有明顯黑線
    ，而本案告訴人左踝X光圖似無明顯黑線(本院卷第77、79頁
    )，且造成腫脹原因甚多，不應遽為不利被告認定等語。惟
    被告提出之上開軟組織腫脹對比正常X光片圖，顯示之部位
    與本案告訴人受傷之腳踝部位不同，且係針對「類風濕性膝
    關節炎」為說明，與本案係受傷而造成之腫脹亦不同，能否
    執以推翻國軍○○總醫院專業醫師之判斷，顯然有疑，被告此
    部分所辯，自乏其據。
　⒉告訴人就此並於109年6月12日警詢證稱：當時因被告撞擊B 
    車，我人整個往前傾，在車禍現場因只有輕微酸痛，尚可忍
    受，才向員警表示沒受傷，但作完筆錄離開交通分隊後，左
    腳開始覺得疼痛，就前往國軍○○總醫院急診，並於109 年3 
    月27日至警局補充說明受傷情事等語（偵24975 卷第13-15 
    頁），於檢察事務官同年9月4 日詢問時證稱：撞擊當時沒
    有倒地，但在機車上身體往前滑動，左腳膝蓋撞到加油孔，
    因此腳踝扭到，有感到疼痛，因警員到場時，當時覺得還可
    忍受，所以才說沒受傷等語（偵24975卷第93-95 頁），再
    於原審同年12月17日證稱：我被撞到當下急煞，右腳踩在最
    前面以穩住車身，所以沒有倒地……而因煞車瞬間我整個人往
    左前滑、前傾，所以左膝蓋撞到加油孔，左腳踝因此扭到，
    案發當下覺得酸痛可以忍受，所以才向員警表示沒受傷，但
    作完筆錄後感覺腳疼痛，就在當天前往國軍○○總醫院急診等
    語（原審交易卷㈠第108-129 頁），前後就其左腳踝受傷之
    緣由證述尚稱一致。衡之告訴人就診之時間係案發當日21時
    13分許，距離車禍發生之時間約3個半小時，且本案車禍係
    被告自後方撞擊告訴人騎乘之機車車尾，B車擋泥板並因而
    撞進機車輪胎內，業如前述，可知當時之撞擊仍具一定力道
    ，雖告訴人當時穩住車身未倒地，乃未受有外傷，然以被告
    於行進間自後方碰撞前車，及機車速度等力道，告訴人為穩
    住車身或因自後方受衝擊而身體向前傾，過程中左腳踝因之
    承受一定力量導致挫傷，核與常情無違，且告訴人當晚之X
    光檢查顯示左踝腫脹，亦如前述，是依告訴人驗傷與車禍發
    生時間之密接，及受傷部位與本案撞擊方式吻合等情，足認
    告訴人上開左腳踝挫傷之傷勢，確係因本案車禍所致，不能
    僅以告訴人於案發現場表示未受外傷，即推認其未因本案之
    車禍受有傷害。至被告雖辯稱告訴人就診時間與本案交通事
    故發生時間尚距3時26分，於此期間有無其他情事介入，尚
    有合理懷疑之處等語，惟其就此並未提出證據以實其說，自
    不足為有利被告之認定。又告訴人於同日18時46分許，有與
    被告前往修車行察看車損狀況，當時行走、活動並無困難狀
    況，雖經本院勘驗明確（本院卷第89頁)，惟告訴人之X光檢
    查確有左踝腫脹情形，而依吾人一般生活經驗，於受傷之初
    往往因尚未發炎而症狀不顯著，待受創處發炎後始加劇，本
    案不能排除有此可能，自無從僅以告訴人於修車行未顯現明
    顯症狀，即忽略其就醫時確有左踝腫脹之明顯受傷情形，其
    理應明。
　⒊被告雖以告訴人至遲於107年2月6日，已確診其左髖缺血性壞
    死，竟於原審偽稱109年5月8日醫生才告知其左髋有缺血性
    壞死，就其舊疾證述不實，另告訴人於完成筆錄後，要求被
    告陪同至機車行修理車後擋泥板，依修車行監視畫面，告訴
    人從機車上靈活上下車，與其證述製作完筆錄已痛到不行等
    情迥異，其證言存在明顯之瑕疵，不可採信等語。惟本院對
    於告訴人上開左腳踝挫傷傷勢之認定，並非僅依告訴人之指
    訴為據，被告徒以告訴人其餘之指訴情節不可採為由，推認
    告訴人所為受有左腳踝挫傷之指訴為不可採，尚乏其據。
　㈣按汽車（含機器腳踏車，即俗稱之機車）在同一車道行駛時
    ，除擬超越前車外，後車與前車之間應保持隨時可以煞停之
    距離；汽車行駛時，駕駛人應注意車前狀況及兩車並行之間
    隔，並隨時採取必要之安全措施，並隨時採取必要之安全措
    施，道路交通安全規則第94條第1 項、第3 項分別定有明文
    ，被告駕駛車輛自應注意遵守上開規定，而依卷附道路交通
    事故調查報告表㈠、㈡所示，當時天候晴、暮光、柏油路面、
    乾燥、無缺陷、無障礙物、視距良好，並無不能注意之情事
    ，被告違反前揭道路交通安全規則規定，肇致本件車禍發生
    ，其有過失至明。被告上開過失行為與告訴人上開傷害間，
    具有相當因果關係，即堪認定。
  ㈤綜上所述，被告上開所辯顯係卸責之詞，不足採信。本件事
    證明確，被告犯行洵堪認定，應依法論科。　
三、論罪之理由
  ㈠核被告賴俊佑所為，係犯刑法第284 條前段之過失傷害罪。
  ㈡被告肇事後，未經有偵查權之公務員發覺前，於員警據報到
    場處理時，在場並當場承認為肇事人，核與自首之規定相符
    ，有臺中市政府警察局道路交通事故肇事人自首情形紀錄表
    1 紙在卷可憑（偵24975 卷第65頁），爰依刑法第62條前段
    規定，減輕其刑。
四、不另為無罪諭知
　㈠公訴意旨另以被告上開駕車過失行為，同時肇致告訴人受有
    左臗、左膝、左髖部股骨頭缺血性壞死之傷害。因認被告此
    部分行為，亦涉犯過失傷害罪嫌等語。
　㈡訊據被告堅詞否認有因上開過失行為，導致告訴人受有上開
    傷害，而公訴意旨認被告涉犯此部分罪嫌，無非係以告訴人
    之指訴及其提出之國軍○○總醫院109年3月25日診斷證明書、
    109 年 5月22日斷證明書（偵24975 卷第27、33頁）為其主
    要依據。惟查：
　⒈證人林群九於原審證稱：我於106 年間曾發生重大車禍，被
    貨車撞飛，當時有換右髖骨關節，曾在○○○○學院及國軍○○總
    醫院診療等語（原審交易卷㈠第44、115 頁）。而關於告訴
    人「左髖部股骨頭缺血性壞死」之傷勢是否係本案車禍事故
    導致乙節，經原審函詢國軍○○總醫院後，該院函覆略以：告
    訴人於109 年3 月25日至本院就診，經急診醫師診療後，認
    其受有左髖、左膝及左腳踝挫傷，無明顯骨折。依目前證據
    及期刊顯示，一般挫傷無導致缺血性壞死之可能性等語，有
    國軍○○總醫院附設民眾診療服務處 110年1 月22日醫中民診
    字第0000000000號函、國軍○○總醫院110 年2 月26日醫中企
    管字第0000000000號函（原審交易卷㈠第173 頁；原審交易
    卷㈡第15頁）附卷可參。又告訴人早於107 年2 月6 日、107
     年4 月23日即先後經○○醫藥大學附設醫院、國軍○○總醫院
    診斷其左側股骨頭缺血性壞死（股骨頭缺血性壞死又稱為股
    骨無菌性壞死），有○○醫藥大學附設醫院110 年2 月5 日院
    醫事字第0000000000號函暨檢附之病歷資料、國軍○○總醫院
    病歷紀錄單（原審交易卷㈠第221 、363 、373 頁）可證，
    告訴人上開「左髖部股骨頭缺血性壞死」傷勢，顯然並非因
    本件車禍所引起，至為明確。　
　⒉告訴人於109 年3 月25日急診時，雖經醫師診斷受有左髖、
    左膝挫傷之傷害，惟經本院函詢國軍○○總醫院其判斷告訴人
    受有上開挫傷之判斷依據，據覆：告訴人就診時無明顯外傷
    ；X光檢查發現左膝無特別異常、左髖疑似左股骨頭缺血性
    壞死；診斷書所載受有挫傷之判斷依據為病患主訴左膝及左
    髖疼痛，理學檢查檢示左膝及左髖有壓痛情形等語，有上開
    國軍○○總醫院110 年6 月11日號函文可參。可知告訴人當日
    急診時，左膝、左髖均無明顯外傷，X光檢查左膝無特別異
    常，左髖顯示之疑似左股骨頭缺血性壞死，明顯係上開舊疾
    ，而醫師診斷其受有左膝、左髖挫傷，主要係告訴人主訴及
    理學檢查有壓痛情形。惟告訴人於車禍前即因左髖疼痛就診
    ，並經診斷左側股骨頭缺血性壞死，業如前述，此部分縱確
    有壓痛情形，不能排除與舊疾相關，能否認定係因車禍受到
    挫傷所致，確實甚有疑問。至於左膝部分，告訴人雖指稱係
    撞到加油孔成傷，惟此部分既無外傷，X光檢查亦無特別異
    常，亦難僅憑告訴人之主訴及自陳壓痛之情狀，即認定告訴
    人同時受有左膝挫傷之傷害。
　㈢基上所述，檢察官所舉上開證據，無從使通常一般之人不致
    有所懷疑，而得確信被告有公訴意旨此部分所指之過失傷害
    行為，不足以使本院形成被告此部分罪嫌之確信心證，而無
    合理之懷疑存在，此部分犯罪自屬不能證明，本應對被告為
    上開部分無罪之諭知，惟公訴意旨認被告此部分行為如成立
    ，與上開本院論罪部分，具實質一罪之關係，爰不另為無罪
    之諭知。
五、本院之判斷　　
  ㈠原審認被告罪證明確，予以論罪科刑，固非無見。惟本案無
    法證明告訴人因本案車禍而受有左髖、左膝挫傷之傷害，業
    如前述，原審未及審酌國軍○○總醫院110 年6 月11日函文，
    認定告訴人受有此部分傷勢，自有未洽。被告上訴猶以前詞
    否認告訴人因本案車禍受有左腳踝挫傷之傷害，雖無理由，
    惟本案既有上開瑕疵可指，仍應由本院將原判決撤銷改判。
　㈡爰以行為人之責任為基礎，審酌被告就本案車禍之發生應負
    全部過失責任，告訴人因之所受左腳踝挫傷之傷勢，被告犯
    後否認犯行之態度，及自陳高職畢業之智識程度，業工、月
    收入約新臺幣2 萬6000元至2 萬8000元，沒有需扶養的人，
    經濟狀況勉持之家庭生活、經濟狀況等一切情狀（原審交易
    卷㈡第43頁；本院卷第164頁)，量處如主文第2 項所示之刑
    ，並諭知易科罰金之折算標準。
據上論斷，應依刑事訴訟法第369條第1項前段、第364條、第299
條第1 項前段，判決如主文。 　　　
本案經檢察官李毓珮聲請簡易判決處刑，檢察官王清杰到庭執行
職務。
中　　華　　民　　國　　110 　年　　9 　　月　　23　　日
            刑事第十庭     審判長法　官   陳  宏  卿
                                 法　官   簡  芳  潔
                                 法　官   林  美  玲
以上正本證明與原本無異。
不得上訴。
                                 書記官   張  惠  彥
　　　　　　　　　　　　　　　　 
中　　華　　民　　國　　110 　年　　9 　　月　　23　　日

附錄論罪科刑之法條
中華民國刑法第284條
因過失傷害人者，處1 年以下有期徒刑、拘役或10萬元以下罰；
致重傷者，處3 年以下有期徒刑、拘役或30萬元以下罰金。